【裁判字號】    91,訴,932
【裁判日期】    920122
【裁判案由】    違反公職人員選舉罷免法
【裁判全文】
臺灣屏東地方法院刑事判決                          九十一年度訴字第九三二號
    公  訴  人  臺灣屏東地方法院檢察署檢察官
    被      告  庚○○
    被      告  丙○○
    被      告  戊○○
    被      告  己○○
    被      告  辛○○
    被      告  甲○○
    被      告  丁○○
    被      告  乙○○
右列被告等因違反公職人員選舉罷免法案件，經檢察官提起公訴（九十一年度選偵字
第二三三號），本院判決如左：
    主  文
庚○○對於有投票權之人，交付不正利益，而約其投票權為一定之行使，處有期徒刑
陸月，如易科罰金，以參佰元折算壹日。褫奪公權肆年。
戊○○、己○○、辛○○、甲○○、丁○○、乙○○有投票權之人，收受不正當利益
，而許以投票權為一定之行使，己○○、辛○○、甲○○、丁○○、乙○○各處有期
徒刑貳月，戊○○處有期徒刑參月，如易科罰金，均以參佰元折算壹日。均褫奪公權
參年。均緩刑參年。
丙○○無罪。
    事  實
一、庚○○係屏東縣車城鄉福安村第十七屆村長選舉之候選人，其為求順利當選，竟
    基於賄選之犯意，於九十一年五月十六日上午九時許起，在屏東縣車城鄉○○村
    ○○路三之五號前空地，以競選總部成立為名舉辦餐會，並席開五、六桌（菜色
    有雞脖子、雞翅膀、雞腳、炒米粉、水果及罐頭飲料等，每桌約新台幣八百元至
    一千元），免費招待對該項選舉具有投票權之福安村村民戊○○、己○○、辛○○、甲○○、丁○○、乙○○等六人及其他不詳姓名之村民、友人賓客飲宴，並
    向上開有投票權之人等約定於村長投票時圈選庚○○。戊○○、己○○、辛○○
    、甲○○、丁○○、乙○○等人明知自己對於福安村村長選舉有投票權，竟仍於
    上開時、地接受免費之飲食招待，而默示許諾投票予庚○○。嗣於同日上午十一
    時許，在上址為警據報後查獲。
二、案經屏東縣警察局恆春分局報請台灣屏東地方法院檢察署檢察官偵查起訴。
    理  由
壹、被告庚○○、戊○○、己○○、辛○○、甲○○、丁○○、乙○○有罪部分：
一、訊據被告庚○○固坦承有以飲食免費招待參加競選總部成立之來賓，惟矢口否認
    有何賄選犯行；訊據被告戊○○、己○○、辛○○、甲○○、丁○○、乙○○等
    六人亦矢口否認有選舉受賄犯行。被告庚○○辯稱：現場的餐點是伊拜拜後的點
    心，用來免費招待參加競選總部成立的客人及工作人員，價值低廉，只能算是雞
    尾酒會，並非「辦桌」（擺設酒席），且宴請對象不限於福安村村民云云；被告
    戊○○坦承曾食用一碗米粉，惟辯稱：當天被告庚○○沒有「辦桌」，伊不知道
    一桌價值多少錢云云；被告己○○坦承有喝一瓶礦泉水，惟辯稱：被告庚○○與
    伊是義消隊的同事，伊只是去打個招呼而已；被告辛○○坦承曾食用二塊雞脖子
    及喝了一杯雞尾酒，但辯稱：當天飲食的規模還不到「辦桌」的程度云云；被告
    甲○○於警訊中坦承曾在場用餐，於本院時改稱只喝了一杯茶，並辯稱：伊是被
    告庚○○之遠親，該日是前去道賀而已；被告丁○○坦承在場吃了一點水果，惟
    辯稱：伊案發當天是給被告庚○○加油打氣，被告庚○○招待之食物都是一些小
    點心而已；被告乙○○辯稱：伊只有帶走一碗炒米粉到自己的店裡吃，沒有在現
    場吃云云。經查：
    (一)被告庚○○於右開時、地擺設酒席五、六桌招待賓客，當時有廚師外燴，並有
      很多人圍在桌旁飲食等情，業據證人即查獲警員錢德章於偵查中證述綦詳（偵
      查卷第二十五頁、第二十六頁），而當天每桌食物之價值約八百元至一千餘元
      一節，亦據被告丙○○、戊○○、甲○○等人於警訊中供述綦明，並有現場照
      片八張附卷可佐。
    (二)被告庚○○、戊○○、己○○、辛○○、甲○○、丁○○、乙○○等人雖否認
      有何賄選及受賄犯行，並分別以前揭情詞為辯，然按公職人員選舉罷免法第九
      十條之一第一項之投票行賄罪，其構成要件中所謂之「賄賂」，乃指金錢或可
      以金錢計算之財物，至於行賄之標的物價值高低，或交付賄賂之名義為何，在
      所不問；至於所謂「不正利益」，則指賄賂以外足以供人需要或滿人慾望一切
      有形無形之利益而言，更無從以金錢加以計算（最高法院二十一年上字第三六
      九號判例及九十年度台上字第七八八一號判決可資參照）。又按刑法第一百四
      十三條第一項投票受賄罪，僅須以收受賄賂或不正當利益為前提，就投票權之
      不行使或為一定行使有所承諾，即足成立。至其承諾是否為明示或默示，乃至
      行為人是否履行其承諾之內容，亦非所問。而觀諸卷附現瑒照片（警卷第四頁
      及第二十七頁），其中一張餐桌上置放菜餚及西瓜之餐盤共有七、八只，塑膠
      碗亦有七、八個，此外，並有飲料罐頭二罐及飲料杯九杯。棚架下之圓桌則有
      四、五張（其中二張已收起），疊放之椅凳亦有數十個，復有外燴場合常見之
      餐盤、蒸籠及推車，其規模與台灣民間婚喪喜慶時設宴招待賓客之「辦桌」習
      俗並無二致，是被告庚○○辯稱：招待賓客之食物價低廉，只能算是雞尾酒會
      ，並非辦桌云云，與事實顯有不符，尚非可採。又被告庚○○在其設宴場地搭
      設之棚架旁，擺放一面寫有「庚○○  □的一票  拜託」等字之大幅看板，此
      有卷附照片可證（見警卷第四頁），而被告戊○○、己○○、辛○○、甲○○
      、丁○○及乙○○等人明知自己為福安村村民，對該村村長選舉有投票權，竟
      仍免費享用村長候選人即被告庚○○在拜票時提供之上開食物及飲料，由此足
      徵，案發當天被告庚○○確有向前來赴宴之有投票權之該村選民要約將選票投
      予自己之意。而被告戊○○、己○○、辛○○、甲○○、丁○○及乙○○亦有
      接受免費招待而默示承諾投票予被告庚○○之意思，並不能因為當時有非該村
      村民之人前去赴宴，遂否定被告等人之意思合致。
    (三)綜上所論，本件事證已臻明確，被告庚○○、戊○○、己○○、辛○○、甲○○、丁○○、乙○○等人之犯行堪予認定。
二、按候選人於投票時為選舉人備餐而約其為投票權一定之行使者，自屬違法，司法
    院院解字第三七○三號解釋可資參照，次按所謂不正利益，係指賄賂以外足以供
    人需要或滿人慾望一切有形無形之利益而言，接受餐宴招待即屬此類不正利益，
    最高法院對此亦著有二十一年上字第三六九號判例及六十二年台上字第三十八號
    判例可供參照。是核被告庚○○所為，係犯公職人員選舉罷免法第九十條之一第
    一項之對於有投票權之人交付不正利益罪。其行求期約之低度行為，為交付不正
    利益之高度行為所吸收，不另論罪。其同時以餐宴之交付不正利益行為，交付包
    括被告戊○○、己○○、辛○○、甲○○、丁○○及乙○○及其他不詳姓名之村
    民等數人，係一行為而觸犯數罪名，為想像競合犯，應從一重處斷。核被告戊○○、己○○、辛○○、甲○○、丁○○、乙○○等人所為，則係犯刑法第一百四
    十三條第一項之投票受賄罪。茲審酌被告庚○○、己○○、辛○○、甲○○、丁○○及乙○○等人均未有犯罪前科、被告戊○○則有賭博罪前科（不構成累犯）
    ，彼等犯罪之動機，行賄及受收不正利益之態樣、規模，所為足以敗壞選風，影
    響選舉之公平性，及犯後態度等一切情狀，爰分別量處如主文所示之刑，並均諭
    知易科罰金之折算標準，及依公職人員選舉罷免法第九十八條第三項之規定宣告
    褫奪公權，以資懲儆。末查被告己○○、辛○○、甲○○、丁○○及乙○○等人
    前未曾受有期徒刑以上刑之宣告，素行良好，被告戊○○雖曾受有期徒刑以上刑
    之宣告，並已執行完畢，然五年內未曾受有期徒刑以上刑之宣告。此均有台灣高
    等法院被告全國前案紀錄表附卷可考，彼等因一時失慮，偶罹刑典，每人收受不
    正當利益之情節尚屬輕微，經此刑之宣告後，應知警惕而無再犯之虞，本院因認
    暫不執行其刑為當，故均予以宣告緩刑三年，用啟自新。至被告庚○○雖無犯罪
    前科，惟其為求順利當選村長，以競選總部成立為名，設宴五、六桌公然免費招
    待選民，以其選舉之層次及規模，已可認為其賄選情節重大，故不予宣告緩刑，
    併此敘明。
貳、被告丙○○無罪部分：
一、公訴意旨略以：被告丙○○明知其對屏東縣車城鄉第十七屆福安村村長選舉有投
    票權，竟仍於前開時、地接受被告庚○○免費招待之餐宴，並約定投票時圈選庚○○，因認丙○○涉有刑法第一百四十三條第一項之投票受賄罪嫌。
二、按犯罪事實應依證據認定之，無證據不得推定其犯罪事實。又不能證明被告犯罪
    者，應諭知無罪之判決，刑事訴訟法第一百五十四條、第三百零一條第一項分別
    定有明文。
三、查被告丙○○籍設屏東縣車城鄉○○○村○○○路二十四巷四號，並非「福安村
    」村民，茲有司法院戶役政電子閘門作業系統個人基本資料查詢結果一紙附卷可
    考，是被告丙○○對屏東縣車城鄉福安村村長選舉並無選舉權。公訴意旨認被告
    丙○○對是項選舉有投票權，並接受被告庚○○設宴免費招待飲食，故涉犯刑法
    第一百四十三條第一項之投票受賄罪即有未合。諸前開法律規定，依法應諭知無
    罪之判決。
據上論斷，應依刑事訴訟法第二百九十九條第一項前段、第三百零一條第一項，公職
人員選舉罷免法第九十條之一第一項、第九十八條第三項，刑法第十一條前段、第一
百四十三條第一項、第五十五條、第四十一條第一項前段、第三十七條第二項、第七
十四條第一款、第二款，罰金罰鍰提高標準條例第一條前段、第二條，判決如主文。
中      華      民      國      九十二    年  一    月    二十二    日
                                      台灣屏東地方法院刑事第五庭
                                          法  官  王以齊
右正本證明與原本無異。
如不服本判決應於收受本判決後送達後十日內向本院提出上訴書狀，其未敘述上訴理
由者，並得於提起上訴後十日內向本院補提理由書狀（均須按他造當事人之人數附繕
本 ）「切勿逕送上級法院」
                                          書記官   盧姝伶
中      華      民      國      九十二      年      一    月   二十二   日
附錄本判決論罪科刑法條：
公職人員選舉罷免法第九十條之一第一項
對於有投票權之人，行求期約或交付賄賂或其他不正利益，而約其不行使投票權或為
一定之行使者，處五年以下有期徒刑，得併科新台幣四十萬元以上四百萬元以下罰金
。
刑法第一百四十三條
有投票權之人，要求、期約或收受賄賂或其他不正當利益，而許以不行使其投票權或
為一定之行使者，處三年以下有期徒刑，得併科五千元以下罰金。
犯前項之罪者，所收受之賄賂沒收之。如全部或一部不能沒收時，追徵其價額。


司法院資訊處製作；財團法人民間司法改革基金會備份。
